【裁判字號】    99,訴,850
【裁判日期】    990831
【裁判案由】    違反毒品危害防制條例
【裁判全文】
臺灣彰化地方法院刑事判決               99年度訴字第850號
公  訴  人  臺灣彰化地方法院檢察署檢察官
被      告  甲○○
選任辯護人  乙○○律師
上列被告因違反毒品危害防制條例案件，經檢察官提起公訴（99
年度偵字第6009號）及追加起訴（99年度偵字第4799號），本院
合併審理判決如下：
    主  文
甲○○犯如附表所示之罪，各處如附表所示之刑。應執行有期徒
刑伍年陸月；未扣案之販賣第二級毒品所得共新臺幣參仟元均沒
收之，如全部或一部不能沒收時，以其財產抵償之；扣案之第二
級毒品甲基安非他命拾參包（驗後合計毛重約拾玖點參玖公克）
，均沒收銷燬之；MOTOROLA牌手機壹支（序號為0000000
00000000號）沒收之。
    事  實
一、甲○○明知甲基安非他命為毒品危害防制條例第2條第2項第
    2款所定之第二級毒品，不得非法販賣，然其於民國99年2月
    初某日向綽號「臺南仔」之真實姓名、年籍不詳成年男子（
    以下均簡稱「臺南仔」）購入數量不詳之甲基安非他命後，
    竟基於營利犯販賣第二級毒品甲基安非他命之犯意，以門號
    0000-000000號行動電話（係由汪枝林所申辦，非其所有）
    作為聯繫販毒之用，而於如附表編號一、二所示之時、地，
    販賣甲基安非他命予王彥程各1次。甲○○食髓知味，另基
    於營利犯販賣第二級毒品甲基安非他命之犯意，再於99年4
    月初某日向「臺南仔」購入數量不詳之甲基安非他命，並以
    同上門號行動電話作為聯繫販毒之用，而於如附表編號三所
    示之時、地，販賣甲基安非他命予王士敏1次。又於99年5月
    13日7時許，夏淑杏至黃雅玲所經營之位於彰化縣溪湖鎮○
    ○街22號的虱目魚粥小吃店，請不知情之黃雅玲以其持用之
    門號0000-000000號行動電話撥打甲○○持用之上開門號行
    動電話，由夏淑杏與甲○○對話，夏淑杏於電話中向甲○○
    稱其欲購買「減肥藥」（意即甲基安非他命），甲○○應允
    後，夏淑杏乃於同日8時許，向彰化縣警察局溪湖分局埔東
    派出所報案處理，甲○○旋持其所剩餘之甲基安非他命13包
    （驗前合計毛重19.5公克，驗後合計毛重約19.39公克）到
    達上開虱目魚粥小吃店，並以黃雅玲持用之上開門號撥打夏
    淑杏持用之門號0000-000000號行動電話，夏淑杏乃於電話
    中詢問甲○○攜帶多少重量之甲基安非他命，甲○○乃稱2
    錢之甲基安非他命要價新臺幣（下同）1萬4千元，夏淑杏乃
    佯稱渠要領錢，請甲○○在場稍候等語。嗣於附表編號四所
    示之時、地，夏淑杏會同員警嚴錦秋、林俊龍、游明崇至溪
    湖果菜市場，員警與夏淑杏約定暗號後，隨即在該虱目魚粥
    小吃店外埋伏等候，夏淑杏則獨自至該虱目粥小吃店內與甲
    ○○交易甲基安非他命，待甲○○基於營利犯販賣第二級毒
    品甲基安非他命之犯意取出2包重量約2台錢（每台錢相當於
    3.75公克）之甲基安非他命著手販售予夏淑杏時，夏淑杏隨
    即打出暗號通知員警，員警隨即衝至店內逮捕甲○○，致甲
    ○○未完成上開販賣甲基安非他命之交易行為而未遂，並當
    場扣得門號0000-000000號SIM卡1片、其所有之上開甲基安
    非他命13包及供犯上開犯行所用之MOTOROLA牌手機1支（序
    號為000000000000000號）。
二、案經彰化縣警察局彰化分局、溪湖分局報告臺灣彰化地方法
    院檢察署檢察官偵查起訴。
    理    由
一、本案下揭引用之供述證據及非供述證據，均經本院依法踐行
    調查證據程序，而公訴人、被告及選任辯護人均同意各該證
    據具有證據能力，且亦查無依法應排除其證據能力之情形，
    是後述所引用證據之證據能力均無疑義，合先敘明。
二、事實認定部分：
（一）訊據被告甲○○對於上揭犯罪事實均坦承不諱，核與證人
      黃雅玲於警詢中、證人嚴錦秋於偵查中及證人王士敏、林
      子竑、王彥程、夏淑杏於警詢、偵查中證述之情節大致相
      符，且有被告所持用門號0000-000000號行動電話之通訊
      監察譯文、通聯調閱查詢單（該門號為汪枝林所申辦）、
      本院99年度聲監字第69號、聲監續字第98、141、184號通
      訊監察書各1份及現場查證照片3張附卷可按，另扣案之白
      色晶體13包經送請內政部警政署刑事警察局鑑定結果，確
      係第二級毒品甲基安非他命無訛，驗前總毛重19.5公克，
      驗後合計毛重約19.39公克，亦有該局出具之鑑定書1紙在
      卷可參；此外復有MOTOROLA牌手機1支（序號為000000000
      000000號，內插用門號0000-000000號SIM卡1片）及甲基
      安非他命13包（驗後合計毛重約19.39公克）扣案足資佐
      證，堪認被告之上開自白應與事實相符。
（二）再查，邇來政府查緝毒品之施用或販賣執法甚嚴，使各類
      毒品均益趨量微價高，販賣者率有暴利可圖；又販賣毒品
      者，非可公然為之，亦無公定之價格，不論任何包裝，均
      可任意分裝增減分量，而每次買賣之價量，亦可能隨時依
      雙方間之關係深淺、資力、需求量及對行情之認知、來源
      是否充裕、查緝是否嚴緊，購買者被查獲時供述購買對象
      之可能性風險之評估等，因而異其標準，並機動調整，非
      可一概而論，販賣之利得除經坦承犯行或價量俱臻明確外
      ，委難察得實情，販賣之人從價差或量差中牟利方式雖異
      ，其意圖營利之非法販賣行為則一。查如附表編號1至3所
      示之購毒者雖不知被告販入毒品之成本為何，致無法查得
      販賣之實際利得為何，惟毒品均量微價高，且依一般社會
      通念以觀，販賣行為在通常情形下均係以牟利為其主要誘
      因及目的，從而，舉凡其有償交易，除足反證其確另基於
      某種非圖利本意之關係外，通常尚難因無法查悉其販入價
      額作為是否高價賣出之比較，諉無營利之意思，阻卻販賣
      犯行之追訴。本件被告確有附表所示販賣毒品既遂及未遂
      之行為，已經本院調查屬實，參以被告於本院審理時自承
      ：其於99年2月初某日向「臺南仔」購入甲基安非他命，
      原係欲供自己減肥用，然因身體狀況欠佳不敢施用，乃轉
      售圖利，又於99年4月初某日，基於營利犯販賣甲基安非
      他命之犯意向「臺南仔」購入甲基安非他命後，再販售他
      人圖利，惟於附表編號4所示時、地著手販賣時，遭警查
      獲而未遂等情，顯然其有營利之意圖應屬甚明，且其所為
      附表編號1至3所示犯行已獲得相當之利益，要無疑義。
（三）綜上所述，被告上開販賣第二級毒品既遂及未遂之犯行，
      均事證明確，洵堪認定。
三、論罪科刑部分：
（一）按甲基安非他命分別係屬毒品危害防制條例第2條第2項第
      2款所列管之第二級毒品，是核被告甲○○所為如附表所
      示之犯行，分別係犯如附表所示之罪名（詳如附表所載）
      。選任辯護人雖認被告所為附表編號4所示之犯行，因夏
      淑杏本無購毒之意，故被告此部分犯行應構成意圖販賣而
      持有第二級毒品罪。惟按毒品危害防制條例第5條第2項之
      意圖販賣而持有第二級毒品罪，係指基於販賣以外之其他
      原因而持有，嗣始起意售賣者而言。因此行為人如非以營
      利售賣意圖而販入，或因其他原因而持有，嗣起意圖利售
      賣，尚未著手於賣出行為，始成立意圖販賣而持有第二級
      毒品罪責（最高法院90年度台上字第2046號判決意旨參照
      ）。查被告於本院審理時自承，欲販售予附表編號4所示
      夏淑杏之甲基安非他命，係基於營利販賣之意圖而販入持
      有，且其於附表編號4所示之時、地，已著手實施販賣行
      為，則參照上開說明，其所為自難以毒品危害防制條例第
      5條第2項之意圖販賣而持有第二級毒品罪相繩，選任辯護
      人此部分見解尚有所誤會，附此敘明。
（二）被告於販賣前，持有第二級毒品甲基安非他命，進而販賣
      ，其持有之低度行為應為販賣之高度行為所吸收，不另論
      罪。另被告所犯如附表所示之4罪，犯意各別，行為互殊
      ，應分論併罰之。
（三）查被告於偵查及審判中，對於如附表所示之各次販賣第二
      級毒品甲基安非他命既遂及未遂犯行，均自白不諱，有檢
      察官偵訊筆錄、本院準備程序筆錄及審判筆錄在卷可憑，
      符合毒品危害防制條例第17條第2項之規定，自應依該項
      規定就被告所犯如附表所示之販賣第二級毒品既遂及未遂
      罪，均減輕其刑。又被告著手實施附表編號4所示之販賣
      第二級毒品甲基安非他命行為而不遂，為未遂犯，應再依
      刑法第25條第2項之規定，按既遂犯之刑度遞減輕其刑。
（四）爰審酌被告犯罪之動機、目的，為圖一己私利而販賣毒品
      ，係煙毒禍害之源，其販賣行為不僅導致人之生命、身體
      受侵害，且使國家、社會為掃除毒害、幫助吸毒者戒除毒
      癮，花費不訾之金錢及人力、物力，法益嚴重受害，危害
      至鉅，然販賣毒品次數、對象及所得尚非甚多，及犯罪後
      坦承犯行，尚知悔改等一切情狀，就被告所犯各量處如附
      表所示之刑，並定其如主文所示應執行之刑。
（五）末按毒品危害防制條例第19條第1項規定，犯販賣毒品罪
      者，其犯罪所得之財物均沒收之，係採義務沒收主義，故
      販賣毒品所得之對價，不問其中成本若干，利潤多少，均
      應全部諭知沒收，貫徹政府查禁煙毒之決心，以符立法本
      旨（最高法院91年度臺上字第2419號判決意旨參照）。查
      本件被告所為如附表編號1至3所示販賣第二級毒品犯行所
      得各1,000元，合計為3,000元，雖未扣案，然依上開說明
      及毒品危害防制條例第19條第1項之規定，仍應均予宣告
      沒收，如全部或一部不能沒收時，以其財產抵償之。扣案
      之甲基安非他命13包（驗後合計毛重約19.39公克），係
      被告於犯附表編號4所示犯行而為警查獲時，所扣得之第
      二級毒品，應於該罪之從刑諭知沒收銷燬之。扣案之MOTO
      ROLA牌手機1支（序號為000000000000000號），為被告所
      有供犯附表所示4次犯行所用之物，亦應依毒品危害防制
      條例第19條第1項之規定宣告沒收之。至門號0000-000000
      號SIM卡1片，雖係供被告附表所示4次犯行所用之物，然
      並非被告所有，已據被告供述在卷，爰不另為沒收之諭知
      ，併予敘明。
據上論斷，應依刑事訴訟法第299條第1項前段，毒品危害防制條
例第4條第2項、第6項、第17條第2項、第18條第1項前段、第19
條第1項，刑法第11條前段、第25條第2項、第51條第5款，判決
如主文。
本案經檢察官林子翔到庭執行職務。
中    華    民    國    99    年    8     月    31    日
                  刑事第八庭    審判長法  官   廖政勝
                                      法  官   戰諭威
                                      法  官   紀佳良
以上正本證明與原本無異。
如不服本判決，應於收受判決後10日內向本院提出上訴書狀，並
應敘述具體理由；其未敘述上訴理由者，應於上訴期間屆滿後20
日內向本院補提理由書（均須按他造當事人之人數附繕本「切勿
逕送上級法院」）。
中    華    民    國    99    年    8     月    31    日
                                      書記官   林佑儒
附表：
┌──┬────┬────────┬─────┬─────┬──────────┐
│編號│販賣對象│販賣毒品種類、時│觸犯法條及│主刑科刑  │從刑                │
│    │        │間、地點及金額  │罪名      │          │                    │
├──┼────┼────────┼─────┼─────┼──────────┤
│ 一 │王彥程  │於99年2月13日18 │毒品危害防│甲○○販賣│未扣案之販賣第二級毒│
│    │        │時2分許電話聯繫 │制條例第4 │第二級毒品│品所得新臺幣壹仟沒收│
│    │        │後1分鐘內，在彰 │條第2項之 │，處有期徒│之，如全部或一部不能│
│    │        │化縣彰化市○○路│販賣第2級 │刑肆年。  │沒收時，以其財產抵償│
│    │        │3段之金馬大鎮大 │毒品罪。  │          │之；扣案之MOTOROLA牌│
│    │        │樓前，販賣1包價 │          │          │手機壹支（序號為三五│
│    │        │額1000元之第二級│          │          │0000000000│
│    │        │毒品甲基安非他命│          │          │九二○號）沒收之。  │
│    │        │。              │          │          │                    │
├──┼────┼────────┼─────┼─────┼──────────┤
│ 二 │王彥程  │於99年2月24日19 │毒品危害防│甲○○販賣│未扣案之販賣第二級毒│
│    │        │時41分許電話聯繫│制條例第4 │第二級毒品│品所得新臺幣壹仟沒收│
│    │        │後5至10分鐘內， │條第2項之 │，處有期徒│之，如全部或一部不能│
│    │        │在彰化縣彰化市彰│販賣第2級 │刑肆年。  │沒收時，以其財產抵償│
│    │        │新路1段之全聯福 │毒品罪。  │          │之；扣案之MOTOROLA牌│
│    │        │利社前，販賣1包 │          │          │手機壹支（序號為三五│
│    │        │價額1000元之第二│          │          │0000000000│
│    │        │級毒品甲基安非他│          │          │九二○號）沒收之。  │
│    │        │命。            │          │          │                    │
├──┼────┼────────┼─────┼─────┼──────────┤
│ 三 │王士敏  │於99年4月18日某 │毒品危害防│甲○○販賣│未扣案之販賣第二級毒│
│    │        │時，在彰化縣彰化│制條例第4 │第二級毒品│品所得新臺幣壹仟沒收│
│    │        │市○○路170號對 │條第2項之 │，處有期徒│之，如全部或一部不能│
│    │        │面，販賣1包價額 │販賣第二級│刑肆年。  │沒收時，以其財產抵償│
│    │        │1000元之第二級毒│毒品罪。  │          │之；扣案之MOTOROLA牌│
│    │        │品甲基安非他命  │          │          │手機壹支（序號為三五│
│    │        │。              │          │          │0000000000│
│    │        │                │          │          │九二○號）沒收之。  │
├──┼────┼────────┼─────┼─────┼──────────┤
│ 四 │夏淑杏  │於99年5月13日8時│毒品危害防│甲○○販賣│扣案之第二級毒品甲基│
│    │        │55分許，甲○○持│制條例第4 │第二級毒品│安非他命拾參包（合計│
│    │        │第二級毒品甲基安│條第6項、 │未遂，處有│驗後毛重合計約拾玖點│
│    │        │非他命13包（驗前│第2項之販 │期徒刑參年│參玖公克），均沒收銷│
│    │        │合計毛重19.5公克│賣第二級毒│陸月。    │燬之；MOTOROLA牌手機│
│    │        │，驗後合計毛重約│品未遂罪。│          │壹支（序號為三五三九│
│    │        │19.39公克）前往 │          │          │0000000000│
│    │        │位於彰化縣溪湖鎮│          │          │○號）沒收之。      │
│    │        │長青街22號之虱目│          │          │                    │
│    │        │魚粥小吃店，欲以│          │          │                    │
│    │        │14,000元之代價販│          │          │                    │
│    │        │賣其中2台錢之甲 │          │          │                    │
│    │        │基安非他命予夏淑│          │          │                    │
│    │        │杏，惟於甲○○取│          │          │                    │
│    │        │出上開甲基安非他│          │          │                    │
│    │        │命而著手販售之際│          │          │                    │
│    │        │，遭在場埋伏之員│          │          │                    │
│    │        │警當場查獲而未遂│          │          │                    │
│    │        │。              │          │          │                    │
└──┴────┴────────┴─────┴─────┴──────────┘
附錄本案論罪科刑法條全文：
毒品危害防制條例第4條
製造、運輸、販賣第一級毒品者，處死刑或無期徒刑；處無期徒
刑者，得併科新臺幣 2 千萬元以下罰金。
製造、運輸、販賣第二級毒品者，處無期徒刑或 7 年以上有期
徒刑，得併科新臺幣 1 千萬元以下罰金。
製造、運輸、販賣第三級毒品者，處 5 年以上有期徒刑，得併
科新臺幣 7 百萬元以下罰金。
製造、運輸、販賣第四級毒品者，處 3 年以上 10 年以下有期
徒刑，得併科新臺幣 3 百萬元以下罰金。
製造、運輸、販賣專供製造或施用毒品之器具者，處 1 年以上
7 年以下有期徒刑，得併科新臺幣 1 百萬元以下罰金。
前五項之未遂犯罰之。
毒品危害防制條例第6條
以強暴、脅迫、欺瞞或其他非法之方法使人施用第一級毒品者，
處死刑、無期徒刑或 10 年以上有期徒刑；處無期徒刑或 10 年
以上有期徒刑者，得併科新臺幣 1 千萬元以下罰金。
以前項方法使人施用第二級毒品者，處無期徒刑或 7 年以上有
期徒刑，得併科新臺幣 7 百萬元以下罰金。
以第 1 項方法使人施用第三級毒品者，處 5 年以上有期徒刑，
得併科新臺幣 5 百萬元以下罰金。
以第 1 項方法使人施用第四級毒品者，處 3 年以上 10 年以下
有期徒刑，得併科新臺幣 3 百萬元以下罰金。
前四項之未遂犯罰之。

司法院資訊處製作；財團法人民間司法改革基金會備份。
